【裁判字號】    95,交易,519
【裁判日期】    951103
【裁判案由】    過失傷害
【裁判全文】
臺灣士林地方法院刑事判決             95年度交易字第519號
公  訴  人  臺灣士林地方法院檢察署檢察官
被      告  甲○○
上列被告因過失傷害案件，經檢察官提起公訴（94年度偵字第
12227 號），被告於本院準備程序為認罪之答辯，經本院合議庭
裁定由受命法官依簡式審判程序審理，並判決如下：
    主  文
甲○○因過失傷害人，處有期徒刑肆月，如易科罰金，以銀元
佰元即新臺幣玖佰元折算壹日。
    事實及理由
一、本件犯罪事實及證據除引用檢察官起訴書（如附件）之記載
    外，另補充如下：
  (一)潘廷偉於肇事後，在未被有偵查犯罪職權之公務員發覺前，
    向前往現場處理車禍之警員坦承為肇事者並願接受裁判。
  (二)被告於本院準備程序及審理時，自白如起訴書所載之事實。
    另有淡水分局道路交通事故肇事人自首情形紀錄表1 紙在卷
    可佐。
  (三)按被告行為後，刑法於民國94年2 月2 日總統令修正公布，
    95 年7月1 日施行，而刑法施行法亦於95年6 月14日增訂第
    1 條之1 。又「行為後法律有變更者，適用行為時之法律。
    但行為後之法律有利於行為人者，適用最有利於行為人之法
    律」，修正後刑法第2 條第1 項定有明文，此條規定係規範
    行為後法律變更所生新舊法律比較適用之準據法，本身尚無
    新舊法比較之問題，於新法施行後，自應一律適用上開修正
    後之規定，而為「從舊從輕」之比較。比較新舊法時，應就
    罪刑有關之共犯、未遂犯、想像競合犯、牽連犯、連續犯、
    結合犯，以及累犯加重、自首減輕暨其他法定加減原因（如
    身分加減）與加減例等一切情形，綜其全部罪刑之結果而為
    比較後，再適用有利於行為人之法律處斷，而不得一部割裂
    分別適用不同之新舊法（最高法院95年度第8 次刑事庭會議
    決議參照）。茲依上開法條規定及說明，比較適用新舊法論
    罪科刑如下：
  1.核被告所為，係犯刑法第284 條第1 項前段之過失傷害罪。
    又被告行為時，上開過失傷害罪，其罰金刑之貨幣單位係銀
    元，且應適用罰金罰鍰提高標準條例第1 條之規定，亦即應
    按各該具體條文制定或修正之先後，定其提高之倍數；惟被
    告行為後，刑法施行法增訂第1 之1 條，於95年6 月14日經
    總統公布，並自同年7 月1 日起施行，該條規定：「中華民
    國94年1 月7 日刑法修正施行後，刑法分則編所定罰金之貨
    幣單位為新臺幣。94年1 月7 日刑法修正時，刑法分則編未
    修正之條文定有罰金者，自94年1 月7 日刑法修正施行後，
    就其所定數額提高為30倍。但72年6 月26日至94年1 月7日
    新增或修正之條文，就其所定數額提高為3 倍」，而被告所
    犯過失傷害罪，有罰金刑之處罰，且自24年7 月1 日公布施
    行後，即未再修正，依增訂刑法施行法第1 之1 條之規定，
    其罰金以新臺幣為單位，數額應提高30倍，此與修正前之罰
    金以銀元為單位，適用罰金罰鍰提高標準條例之結果應提高
    10倍者相較（新臺幣與銀元之比例為1 ：3 ，換算結果，亦
    為30倍），修正前之相關規定對被告並無較不利之情形。
  2.被告於肇事後，在未被有偵查犯罪職權之公務員發覺前，向
    前往現場處理車禍之警員坦承為肇事者並願接受裁判，符合
    自首之要件。又被告行為時，修正前刑法第62條規定：「對
    於未發覺之罪自首而受裁判者，減輕其刑。但有特別規定者
    ，依其規定。」；被告行為後，上開條文修正為：「對於未
    發覺之罪自首而受裁判者，得減輕其刑。但有特別規定者，
    依其規定。」，經比較新舊法，應以舊法對被告較為有利。
  3.又關於易科罰金之折算標準，被告行為時之舊刑法第41條第
    1 項前段規定：「犯最重本刑為5 年以下有期徒刑以下之刑
    之罪，而受6 個月以下有期徒刑或拘役之宣告，因身體、教
    育、職業、家庭之關係或其他正當事由，執行顯有困難者，
    得以1 元以上3 元以下折算一日，易科罰金。」，上開易科
    罰金折算標準，並依被告行為時之修正前罰金罰鍰提高標準
    條例第2 條前段（現已刪除）規定，就其原定數額提高為
    100 倍折算1 日，則被告行為時之易科罰金折算標準，應以
    銀元100 元以上300 元以下折算1 日，經折算為新臺幣後，
    應以新臺幣300 元以上900 元以下折算1 日。惟被告行為後
    之新刑法第41條第1 項前段則規定：「犯最重本刑為5 年以
    下有期徒刑以下之刑之罪，而受6 個月以下有期徒刑或拘役
    之宣告者，得以新臺幣1 千元、2 千元或3 千元折算一日，
    易科罰金。」，比較修正前後之易科罰金折算標準，以修正
    前之規定，較有利於被告。
  4.經本院綜合前述比較結果，認本案適用修正前之相關刑罰法
    律，對被告較為有利，依刑法第2 條第1 項前段之規定，自
    應適用被告行為時即修正前之法律予以論科。核被告所為，
    係犯刑法第284 條第1 項前段之過失傷害罪。又被告為汽車
    駕駛人，無駕駛執照駕車，因而致人受傷，觸犯刑法過失傷
    害罪，應依道路交通管理處罰條例第86條第1 項加重其刑，
    又符合自首要件，爰依修正前刑法第62條前段規定減輕其刑
    ，並依法先加後減。
  (四)爰審酌被告無照駕車，且未遵守交通規則而肇事，致被害人
    受有四肢擦傷及腦部嚴重傷害，迄今尚未賠償被害人，及其
    過失程度、生活狀況、素行、智識程度、業已坦承犯行頗有
    悔意等一切情狀，量處如主文所示之刑，並依修正前刑法第
    41條第1項前段規定諭知易科罰金之折算標準。
二、依刑事訴訟法第273 條之1 第1 項、第299 條第1 項前段、
    第310 條之2 、第454 條第2 項，刑法第2 條第1 項前段、
    第284 條第1 項前段，修正前刑法第62條前段、第41條第1
    項前段，修正前罰金罰鍰提高標準條例第1 條前段、第2 條
    ，道路交通管理處罰條例第86條第1 項，判決如主文。
三、如不服本判決，得自收受送達之日起10日內，向本院提起上
    訴。
四、本案經檢察官陳銘鋒到庭執行職務。
中    華    民    國    95    年    11    月    3     日
                  刑事第四庭法  官  馬傲霜
以上正本證明與原本無異。
                            書記官  陳玉瓊
中    華    民    國    95    年    11    月    3    日
附錄本案論罪科刑法條全文：
刑法第284條
  因過失傷害人者，處6 月以下有期徒刑、拘役或5 百元以下罰
  金，致重傷者，處1 年以下有期徒刑、拘役或5 百元以下罰金
  。
  從事業務之人，因業務上之過失傷害人者，處1 年以下有期徒
  刑、拘役或1 千元以下罰金，致重傷者，處3 年以下有期徒刑
  、拘役或2 千元以下罰金。


司法院資訊處製作；財團法人民間司法改革基金會備份。
